臺灣嘉義地方法院民事裁定
110年度他字第11號 
原      告  李世楷  


被      告  蔡德謙  





上列當事人間請求損害賠償事件，業經終局判決確定，本院依職
權確定訴訟費用額，裁定如下：
    主  文
原告應向本院繳納之訴訟費用確定為新臺幣436,523元，及自本
裁定送達翌日起至清償日止，按年息百分之5計算之利息。
被告應向本院繳納之訴訟費用確定為新臺幣110元，及自本裁定
送達翌日起至清償日止，按年息百分之5計算之利息。
    理  由
一、按經准予訴訟救助者，於終局判決確定或訴訟不經裁判而終
    結後，第一審受訴法院應依職權以裁定確定訴訟費用額，向
    應負擔訴訟費用之當事人徵收之，民事訴訟法第114條第1項
    前段定有明文。次按，第三審律師之酬金為訴訟費用之一部
    ，並應限定其最高額；而得列為訴訟費用之律師酬金，應由
    各審級法院依聲請或依職權，斟酌案情之繁簡、訴訟之結果
    及律師之勤惰，裁定其數額，民事訴訟法第466條之3第1項
    及司法院訂頒法院選任律師及第三審律師酬金核定支給標準
    第3條、第4條，亦分別定有明文。再按，法院依聲請以裁定
    確定之訴訟費用額，應於裁定送達翌日起，加給按法定利率
    計算之利息，民事訴訟法第91條第3 項定有明文。而前開民
    事訴訟法第91條第3 項之規定，其立法理由旨在促使當事人
    早日自動償付其應賠償對造之訴訟費用，故在當事人無力支
    付訴訟費用時，雖由國庫暫時墊付，然法院依上揭民事訴訟
    法第114條第1項規定，依職權裁定確定訴訟費用額，同屬確
    定訴訟費用額之程序，亦應基於同一理由而類推適用同法第
    91條第3 項規定加計法定遲延利息（臺灣高等法院暨所屬法
    院94年度法律座談會民事類提案34號問題二、三研討結果同
    此意旨）。　　
二、經查，本件兩造間因請求損害賠償事件，原告聲請訴訟救助
    ，經本院以107年度救字第2號民事裁定准予訴訟救助，暫免
    原告於起訴時應預納之裁判費。而上開損害賠償事件，經本
    院以105年度重訴字第100號判決原告部分勝訴、部分敗訴，
    訴訟費用由被告負擔千分之2，餘由原告負擔。原告不服提
    起上訴，經臺灣高等法院臺南分院以107年度重上字第87號
    判決上訴駁回；第二審訴訟費用由上訴人(即原告)負擔。原
    告不服提起第三審上訴，再經最高法院以109年度台上字第1
    319號裁定上訴駁回；第三審訴訟費用由上訴人(即原告)負
    擔並確定在案等情，業經本院調取上開案件卷宗核閱無誤。
三、本件第一、二、三審之裁判費用及訴訟費用：
　㈠本院依職權調閱上開卷宗審核結果，本件原告以刑事附帶民
    事起訴請求之金額為新臺幣(下同)650萬元，此部分免徵第
    一審裁判費。則650萬元之請求金額既免徵第一審裁判費，
    縱使原告嗣後於民事庭第一審審理中擴張請求金額，該650
    萬元毋庸再納入第一審訴訟標的金額內考量，合先說明。
　㈡是以，上開刑事附帶民事訴訟案件，經刑事庭裁定移送本院
    民事庭後，原告於民國107年2月8日第一審言詞辯論時，擴
    張請求金額為11,965,118元（詳一審卷㈡第234-4頁)。故本
    件第一審裁判費，應就「原刑事附帶民事訴訟請求」以外之
    請求金額（即擴張請求金額，扣除刑事附帶民事起訴請求之
    金額），徵收第一審裁判費。故本件第一審訴訟標的金額應
    為5,465,118元（11,965,118—6,500,000），應徵第一審裁
    判費55,153元。依第一審判決，第一審訴訟費用由被告負擔
    千分之2，餘由原告負擔。
　㈢原告不服第一審判決提起上訴，上訴聲明為：原判決關於駁
    回上訴人後開第二項之訴部分廢棄，上開廢棄部分，被上訴
    人應再給付上訴人11,941,518元（詳二審卷第146頁）。故
    本件第二審訴訟標的金額為11,941,518元，應徵第二審裁判
    費175,740元。依第二審判決，第二審訴訟費用由上訴人（
    即原告）負擔。
　㈣原告不服第二審駁判決提起上訴，上訴聲明為：原判決不利
    於上訴人部分廢棄，廢棄部分發回臺灣高等法院臺南分院（
　　詳三審卷第189頁)。依原告前開上訴聲明，本件第三審訴訟
    標的金額仍11,941,518元，應徵第三審裁判費175,740元。
　㈤又原告提起第三審上訴時，聲請選任第三審訴訟代理人，經
    最高法院108年度台聲字第884號裁定選任奚淑芳律師為訴訟
    代理人，嗣奚淑芳律師向最高法院聲請核定律師酬金，經最
    高法院110年度台聲字第1139號核定律師酬金為30,000元等
    情，業據本院調閱上開聲請選任訴訟代理人卷宗無誤，並有
    上開核定律師酬金裁定影本在卷可稽。揆諸前揭規定及說明
    ，律師酬金亦為訴訟費用之一部。依第三審裁定，第三審訴
    訟費用由上訴人（即原告）負擔。
  ㈥故本件第一、二、三審裁判費、第三審律師酬金，再加計附
    表所示之其他訴訟費用，共計436,934元。
四、基上所述，本件被告應給付本院之訴訟費用額確定為110元(
    55,153×2‰＝110.31，元以下4捨5入)，原告應負擔之訴訟費
    用額確定為436,824元（436,934-110＝436,824)，扣除原告
    已繳納之附表編號3複製電子卷證費用301元後，原告應給付
    本院之訴訟費用為436,523元（436,824-301＝436,523)，及
    均自本裁定送達之翌日起至皆清償日止，均按年息百分之5
    計算之利息，爰裁定如主文所示。
五、依民事訴訟法第114條第1項，裁定如主文。
中　　華　　民　　國　　110 　年　　5 　　月　　6 　　日
                  民事第二庭法　官　林中如
以上正本係照原本作成。
如對本裁定抗告，應於裁定送達後10日內向本院提起抗告狀。
中　　華　　民　　國　　110 　年　　5 　　月　　6 　　日
                            書記官　林柑杏

附表：　　　　
編號     項目名稱 金額(新臺幣)       備   註 1 第一審裁判費  55,153元   2 第二審裁判費 175,740元  3 第二審複製電子卷證費用     301元 107年11月29日由原告墊付(二審卷第287頁) 4 第三審裁判費 175,740元  5 第三審律師酬金  30,000元   總計 436,934元